【裁判字號】    98,台上,2842
【裁判日期】    980521
【裁判案由】    違反毒品危害防制條例
【裁判全文】
最高法院刑事判決            九十八年度台上字第二八四二號
上  訴  人  甲○○
上列上訴人因違反毒品危害防制條例案件，不服台灣高等法院中
華民國九十八年二月二十五日第二審判決（九十八年度上訴字第
一０六號，起訴案號：台灣板橋地方法院檢察署九十六年度偵字
第一三四五七號，九十六年度偵緝字第三二九五號，九十七年度
偵字第一九四三號），提起上訴，本院判決如下：
    主  文
原判決撤銷，發回台灣高等法院。
    理  由
本件原判決認定上訴人甲○○明知海洛因係毒品危害防制條例所
定之第一級毒品，不得持有及販賣，竟意圖營利，並各別基於販
賣第一級毒品海洛因之犯意，先於民國九十六年三月下旬，以其
所使用之0000000000號行動電話，與李育文之000
0000000號行動電話連絡，相約在台北市○○區○○街一
五六巷八號二樓住處巷口，以新台幣（下同）一千元之價格，販
賣零點二公克之海洛因予李育文。繼於九十六年四月十一日，以
上開行動電話與翁嘉欣所使用之00－00000000號連絡
，相約在台北市○○區○○路上某頂好超市，以同一數量及價格
，販賣海洛因予翁嘉欣等情，因認第一審論處上訴人販賣第一級
毒品，累犯，處有期徒刑拾伍年貳月，因犯罪所得之財物壹仟元
沒收之，如全部或一部不能沒收時，以其財產抵償之。又販賣第
一級毒品，累犯，處有期徒刑拾伍年貳月，因犯罪所得之財物壹
仟元沒收之，如全部或一部不能沒收時，以其財產抵償之，並定
應執行之刑，為無不合，予以維持，並駁回上訴人在第二審之上
訴，固非無見。
惟查(一)、被告以外之人於檢察事務官、司法警察官或司法警察調
查所為之陳述，與審判中不符時，其先前之陳述具有較可信之特
別情況，且為證明犯罪事實存否所必要者，得為證據，為九十二
年二月六日修正公布，同年九月一日起施行之刑事訴訟法第一百
五十九條之二所明定。是被告以外之人於司法警察調查所為之陳
述，與審判中不符時，必該審判外之陳述，具備「可信性」及「
必要性」之要件，始例外認有證據能力，而得採為論罪之依據。
上開「可信性」，係指該審判外陳述之外在環境，足以確保陳述
之自由與真意，屬「信用性」之證據能力要件。所稱「必要性」
，係指事實審法院為發現真實，認為除該項審判外之陳述外，已
無從再就同一供述者，取得與審判外陳述之相同供述，而具有不
可替代性之謂。查證人翁嘉欣於警詢中陳稱：其確向上訴人購買
一千元之海洛因等語，核與該證人於第一審法院所證：上開零點
二公克之海洛因，係其與上訴人合資所購買等語不符，原審以該
證人經檢察官詰問時，就合資購毒細節之陳述與上訴人所供不符
，而採信該證人之審判外供述。但就上開審判外之陳述，如何具
備「可信性」及「必要性」之要件，並無一語敘及，遽以該證人
之審判外陳述為論據，自有理由欠備之違誤。(二)、毒品危害防制
條例所謂販賣毒品罪，不以販入後復行賣出為必要，祇要以營利
為目的，將毒品販入或賣出，有一於此，其販賣毒品之犯罪即告
完成。故行為人於販入或賣出毒品之時，是否有基於營利之意圖
，攸關該罪成立與否之認定，事實審法院對於此項主觀意圖，自
應於判決內詳予調查認定，並說明其所憑之證據及認定之理由，
始為適法。原判決事實雖記載上訴人竟意圖營利，先後於九十六
年三月下旬、九十六年四月十一日，各販賣一千元之海洛因予李
育文、翁嘉欣等情；但上訴人否認其有圖利之主觀意圖（見原審
卷第六０頁反面），原審未就上開攸關犯罪是否成立之營利意圖
予以調查，並說明憑以認定之依據，自有調查職責未盡及理由欠
備之違誤。上訴意旨指摘原判決不當，尚非無理由，應認有撤銷
發回更審之原因。
據上論結，應依刑事訴訟法第三百九十七條、第四百零一條，判
決如主文。
中    華    民    國  九十八  年    五    月  二十一  日
                      最高法院刑事第五庭
                          審判長法官  陳  正  庸
                                法官  賴  忠  星
                                法官  林  秀  夫
                                法官  宋      祺
                                法官  陳  祐  治
      本件正本證明與原本無異
                                      書  記  官
中    華    民    國  九十八  年    五    月  二十六  日
                                                      Ｅ


司法院資訊處製作；財團法人民間司法改革基金會備份。
